【裁判字號】    91,交簡上,227
【裁判日期】    920409
【裁判案由】    業務過失傷害
【裁判全文】
臺灣臺北地方法院刑事判決                      九十一年度交簡上字第二二七號
    上  訴  人
    即  被  告  甲○○
右列上訴人因業務過失傷害案件，不服本院臺北簡易庭九十一年度北交簡字第一六九
六號，中華民國九十一年八月二十日第一審簡易判決（臺灣臺北地方法院檢察署檢察
官聲請簡易判決處刑書案號：九十一年度偵字第七七二九號）提起上訴，本院管轄之
第二審合議庭判決如左：
    主  文
上訴駁回。
甲○○緩刑貳年。
    事  實
一、甲○○係擔任址設桃園縣中壢市○○路○段二一八號勝豐交通有限公司之司機，
    以駕駛水泥預拌混凝土車為業，為從事駕駛業務之人，其於民國九十年十一月二
    十三日十七時十分許，駕駛勝豐交通有限公司所屬之車牌號碼ＭＷ─七八八號營
    業大貨車即水泥預拌混混凝土車，沿臺北市○○○路○段由西往東方向行駛，途
    經該路與同市○○路○段有號誌之交岔路口，本應注意汽車行駛至交岔路口，應
    遵守燈光號誌之指示，車輛面對圓形紅燈時禁止通行，不得超越停止線或進入路
    口，當時甲○○車行方向路口之號誌已亮起圓形紅燈，應不得進入路口，且依當
    時情形天候晴、夜間有照明光線、路面狀況無缺陷、無障礙物且視距良好，並無
    不能注意情事，其竟疏未注意，貿然闖越紅燈而驅車直行前進，適乙○○騎乘車
    牌號碼ＥＤＧ－五九六號輕型機車，在基隆路一段由南向北方向車道前方之機車
    左轉待轉區內停車等候紅燈，於號誌轉為綠燈時起步前行，致在右揭路口內，甲
    ○○駕駛之營業大貨車右前車輪撞及乙○○所騎乘機車之前車頭後肇事，乙○○
    因而人車倒地，受有頭部外傷併蜘蛛膜下出血等傷害。
二、案經乙○○訴由臺北市政府警察局信義分局報請臺灣臺北地方法院檢察署檢察官
    聲請簡易判決處刑。
    理  由
一、訊據上訴人即被告甲○○固不否認於前開時、地駕駛勝豐交通有限公司所有前述
    車牌號碼之營業大貨車與告訴人乙○○騎乘之機車發生車禍，致告訴人受有如事
    實欄所載之傷害等情不諱，惟矢口否認有闖越紅燈情事，並以：伊之車行方向原
    在第二車道，嗣通過路口時，為告訴人騎車撞及其所駕駛之營業大貨車，當時交
    岔路口好像有銀行門口之監視錄影，且與被告達成和解云云，資為辯解（參見卷
    附九十一年九月二十五日刑事上訴狀及本院九十一年十月二十八日訊問筆錄）。
二、惟查：
(一)、關於被告途經上開路口時，未注意其行車方向號誌燈已轉為紅燈，而仍進入該路
    口，致衝撞告訴人乙○○所騎乘之機車等事實：(1)業據被告於九十年十一月二十
    三日即事發當時所製作之交通事故談話紀錄表自承：「‧‧‧當我車行駛至路口
    時才看到西往東路口號誌為圓形紅燈，而我繼續前行，突然我感覺我車右前車輪
    撞倒東西，‧‧‧」等語不諱（參見臺灣臺北地方法院檢察署九十一年度偵字第
    七七二九號偵查卷第五頁），並經告訴人於警局詢問時指訴綦詳（參見同前偵查
    卷第七頁），復有證人即當時在系爭交岔路口指揮交通，而目擊現場車禍發生經
    過之臺北市政府警察局信義分局交通分隊警員彭衍興於前揭交通事故談話紀錄表
    中證述：「‧‧‧當時忠孝東路東西向已經變成紅燈，南北向已經變成綠燈，我
    看見一台營大貨ＭＷ─七八八號闖紅燈由忠孝東路西向東速度很快的衝過來，‧
    ‧‧」及九十一年六月七日檢察官偵訊時到庭證稱：「當日我在值勤，看見水泥
    預拌車從忠孝東路由西往東行駛，‧‧‧被告闖紅燈才撞上被害人‧‧‧」等語
    在卷可稽（參見同前偵卷第六頁、第三十一頁反面）；(2)且上述車禍發生經過之
    客觀事實，有道路交通事故調查報告表、交通事故談話紀錄表、道路交通事故補
    充資料表、交通事故分析研判表及現場照片等件（以上均影本）附卷可稽（參見
    前揭偵查卷第四至十頁）；(3)本件發生車禍事故之肇事現場路口號誌時相設計，
    倘雙方均於規定時相內進入路口則不致發生碰撞，又當時肇事路口之號誌運作情
    形正常，有前揭證人彭衍興之證詞為憑，本院依卷附之道路交通事故調查表、交
    通事故談話紀錄表、道路交通事故補充資料表及證人彭衍興之證詞等件，亦查無
    任何積極證據足資證明告訴人當時未依號誌行進之事實，是被告關於告訴人違反
    號誌指示行進致撞及其所駕駛之車輛此部分之辯解，不足採信。(4)再告訴人因本
    件車禍受有如前揭事實欄所載之傷害，業據其提出臺北醫學大學附設醫院診斷證
    明書一紙附於同前偵查卷第三頁可參。
(二)、按汽車行駛至交岔路口，其行進、轉彎，應遵守燈光號誌之指示，車輛面對圓形
    紅燈表示禁止通行，不得超越停止線或進入路口，道路交通安全規則第一百零二
    條第一項第一款及道路交通標誌標線號誌設置規則第二百零六條第五款第一目定
    有明文。次查：(1)本件被告駕車行經前揭路口遇紅燈時，應依燈光號誌之指示，
    在路口前停車，不得超越停止線或進入路口，且事發當時道路無障礙物，視距良
    好，有前開道路交通事故調查報告表可參，並無不能注意情事，乃其竟疏未注意
    ，貿然闖越紅燈，致生本件車禍，被告有過失至明。(2)又本件肇事責任經送請臺
    北市車輛行車事故鑑定委員會鑑定結果，亦認被告駕車行經前揭肇事路口時闖紅
    燈，有該會九十二年一月二十一日北鑑審字第○九一三○三九三二○○號函及鑑
    定意見書在卷為憑。被告之過失行為與告訴人所受傷害間，存有相當因果關係，
    應屬灼然。
(三)、被告雖以前揭情詞語置辯；然查：(1)其所辯稱當時情況有銀行門口監視錄影帶為
    憑，惟該錄影帶之資料已被清洗而不復存，此業經被告九十一年十一月十八日本
    院調查時所自承，況該錄影帶之內容為何，是否果與被告所辯並未闖紅燈行駛等
    情相關，亦無法證明，是其所辯，自不足採。(2)又告訴乃論之罪，告訴人得於第
    一審辯論終結前得撤回其告訴，刑事訴訟法第二百三十八條第一項固定有明文，
    本件被告因業務過失傷害部分，經檢察官聲請簡易判決處刑，認被告係犯刑法第
    二百八十四條第二項前段之業務過失傷害罪嫌，依同法第二百八十七條前段之規
    定，屬告訴乃論之罪，嗣被告之僱傭人勝豐交通有限公司與告訴人雙方於九十一
    年六月十二日以新台幣（下同）四十五萬元達成和解，亦據被告提出和解書一份
    附卷可憑，惟告訴人於本院臺北簡易庭於九十一年八月二十日為第一審判決前，
    均未見其具狀或以言詞撤回告訴，本院自應依法審理。
(四)、綜上所述，是依告訴人之指述及證人彭衍興之證詞，前揭道路交通事故調查報告
    表、交通事故談話紀錄表、道路交通事故補充資料表、告訴人因本件車禍受有如
    前事實欄所載之傷害，有前揭醫院診斷證明書一紙附卷、臺北市車輛行車事故鑑
    定委員會鑑定意見書等補強證據已足資擔保被告於警訊、檢察官偵查及於本院審
    理中所為上開任意性自白具有相當程度之真實性，而得使本院確信被告前述自白
    之犯罪事實確屬真實；從而，本院自得依被告自白及各該補強證據認定被告有為
    前述犯行，另被告辯稱系爭車禍為告訴人撞及其車一節，尚非可取，本件事證明
    確，被告犯行堪以認定。
三、被告甲○○為駕駛水泥預拌混凝土車之司機，平日以駕駛車輛載運貨物為業，為
    從事駕駛業務之人，其因過失致人受傷，核其所為係犯刑法第二百八十四條第二
    項前段之業務過失傷害罪。再被告於肇事後，與送往臺北醫學大學附設醫院就醫
    之告訴人同至醫院，等到臺北市政府警察局信義分局交通分隊警員黃俊棋依指示
    前往告訴人就醫之醫院瞭解案情時，被告固向前來處理之員警陳述車輛為其駕駛
    及肇事經過，有卷附之自首調查表可參，但被告肇事經過，已有前揭證人即當時
    在系爭交岔路口指揮交通，而目擊現場車禍發生經過之同一交通分隊警員彭衍興
    於交通事故談話紀錄表及檢察官偵訊時證述明確，況被告於九十年十一月二十三
    日警局詢問時，對於發生經過情形及如何報警處理等問題，均自承：「‧‧‧當
    時路口正好有一名交通警察指揮交通，見狀立即通知救護車前來。」、「當時找
    不到電話，不過現場原本就有一名交通警察及一名義交，交通警察有立即打電話
    叫救護車。」等語在卷，故可認前揭自首調查表所載之情形僅為被告於事故發生
    ，向處理之警員陳述肇事經過，是被告並不合於刑法第六十二條前段所定對於未
    發覺之犯罪自首而接受裁判之要件。
四、原審以被告前開犯行之事證明確，而依刑法第二百八十四條第二項前段、第四十
    一條第一項前段（原審判決誤繕為第四十一條）及罰金罰鍰提高標準條例第一條
    前段、第二條規定，判處上訴人即被告有期徒刑三月，並諭知易科罰金之折算標
    準，其認事用法並無不當，上訴意旨仍執前詞指摘原判決不當，提起本件上訴，
    本院已於前述詳為指駁，其提起上訴難認有理由，應予駁回。但查被告由其僱傭
    人勝豐交通有限公司以新台幣四十五萬元賠償告訴人因本件車禍所受之損害，並
    經告訴人於本院調查時到庭表示目前恢復狀況良好，希望給予被告緩刑機會等語
    ，此有和解書及本院九十二年三月三日訊問筆錄一份附卷為憑，原審判決未及審
    酌，且被告前未曾受有期徒刑以上刑之宣告，此有台灣高等法院被告全國前案記
    錄表一紙附卷可憑，被告經此偵查審判經過，自當知所警惕而無虞再犯，本院綜
    核各情，認原審所為上開刑之宣告，已足策其自新，因認原審所宣告之刑，以暫
    不執行為適當，併諭知緩刑二年，以啟其自新。
五、據上論斷，依刑事訴訟法第四百五十五條之一第一項、第三項、第三百六十八條
    、第七十四條第一款，判決如主文。
本案經檢察官黃東焄到庭執行職務。
中      華      民      國    九十二    年      四      月      九      日
                                台灣台北地方法院交通法庭
                                  審判長法  官 劉壽嵩
                                        法  官 陳婷玉
                                        法  官 鄧德倩
右正本證明與原本無異。
本判決不得上訴。
                                        書記官 謝韻華
中      華      民      國    九十二    年      四      月      九      日
附錄本案所犯法條全文
中華民國刑法第二百八十四條
(過失傷害罪)
因過失傷害人者，處六月以下有期徒刑、拘役或五百元以下罰金，致重傷者，處一年
以下有期徒刑、拘役或五百元以下罰金。
從事業務之人，因業務上之過失傷害人者，處一年以下有期徒刑、拘役或一千元以下
罰金，致重傷者，處三年以下有期徒刑、拘役或二千元以下罰金。


司法院資訊處製作；財團法人民間司法改革基金會備份。
